【裁判字號】    99,易,291
【裁判日期】    990226
【裁判案由】    詐欺
【裁判全文】
臺灣板橋地方法院刑事判決               99年度易字第291號
公  訴  人  臺灣板橋地方法院檢察署檢察官
被      告  乙○○
上列被告因詐欺案件，經檢察官提起公訴（98年度偵緝字第2569
號），本院於準備程序進行中，被告就被訴之事實為有罪之陳述
，經告知被告簡式審判程序之旨，並聽取當事人意見後，合議裁
定進行簡式審判程序，判決如下：
    主  文
乙○○共同意圖為自己不法之所有，以詐術使人將本人之物交付
，累犯，處有期徒刑月，如易科罰金，以銀元佰元即新臺幣
玖佰元折算壹日。
    事  實
一、乙○○曾違犯過失致死、懲治盜匪條例、恐嚇、偽造文書、
    竊盜及詐欺等案件。其中於民國（下同）77年間，因業務過
    失致死案件，經臺灣臺北地方法院判處有期徒刑8 月，緩刑
    3 年確定，嗣經撤銷緩刑，並減刑為有期徒刑4 月，又於78
    年間，因違反懲治盜匪條例等案件，經臺灣屏東地方法院判
    處有期徒刑8 年10月( 盜匪部分) 、5 年8 月( 殺人未遂部
    分) ，並定應執行刑為有期徒刑13年8 月，再由臺灣高等法
    院臺南分院駁回上訴確定，嗣經減刑為有期徒刑7 年10月，
    與上開前案減刑後之徒刑(4月) 併執行之，自78年10月13日
    起入監執行，迄83年4 月22日假釋付保護管束，惟其假釋復
    遭撤銷，尚餘殘刑有期徒刑2 年6 月2 日；另於84年間，因
    恐嚇案件，經臺灣臺北地方法院判處有期徒刑4 月確定，同
    年間，再因偽造文書案件，經臺灣臺北地方法院判處有期徒
    刑4 月確定，迨87年間，復因偽造文書案件，經臺灣臺南地
    方法院判處有期徒刑1 年確定，嗣與上開2 案件之徒刑(4月
    、4 月），經定應執行刑為有期徒刑1 年6 月；另於86年間
    ，因詐欺案件，經本院判處有期徒刑8 月確定，87年間，再
    因竊盜案件，經本院判處有期徒刑8 月確定，2 案件之徒刑
    經定應執行刑為有期徒刑1 年3 月；嗣上開殘刑(2年6 月2
    日）及應執行刑(1年6 月、1 年3 月) 併執行之，自85年5
    月16日起入監服刑，迄88年7 月8 日縮短刑期假釋出監，迨
    90年1 月7 日未經撤銷假釋視為執行完畢（以上於本案構成
    累犯）。
二、詎乙○○猶不知警惕，明知自身並無支付價款之真意，竟與
    一名真實姓名年籍不詳綽號「陳胖」之成年男子，共同意圖
    為自己不法之所有，並基於詐欺取財之犯意聯絡與行為分擔
    ，由乙○○於90年10月26日，向位於臺北市敦化北呇68號13
    樓Ｅ室之奇異資融股份有限公司（下稱奇異資融公司）佯稱
    欲以動產擔保交易附條件買賣之方式，購買車牌號碼6N-183
    0 號自用小客車乙輛（總價新臺幣〈下同〉1, 076,384元，
    頭期款200,000 元，餘款876,384 元，分為48期攤還），並
    簽訂附條件買賣契約書，致奇異資融公司陷於錯誤，將上開
    車輛交予乙○○，乙○○取得該車後，立即將該車過戶與不
    知情之謝英智。嗣奇異資融公司查悉該車業已過戶，而乙○
    ○除繳納上開頭期款外，僅在異資融公司通知其處理後，於
    90年11月1 日另行繳納3 萬元，其後即未再繳付任何餘款，
    奇異資融公司人員始知受騙。
三、案經奇異資融公司訴請臺灣板橋地方法院檢察署檢察官發交
    臺北縣政府警察局土城分局調查後，由該分局報請同署檢察
    官偵查起訴，再經本院合議庭裁定進行簡式審判程序審理。
    理  由
一、按本件被告乙○○所犯為死刑、無期徒刑、最輕本刑為3 年
    以上有期徒刑以外之罪，其於準備程序進行中先就被訴事實
    為有罪之陳述，經告知簡式審判程序之旨，並聽取公訴人、
    被告之意見後，本院合議庭認宜由受命法官獨任進行簡式審
    判程序，爰依刑事訴訟法第273 條之1 第1 項規定，裁定進
    行簡式審判程序，合先敘明。
二、上揭犯罪事實，業據被告迭於檢察官偵查中、本院準備程序
    中及審理時均坦承不諱，核與告訴人奇異資融公司之代理人
    甲○○於警詢、檢察官偵查中指訴之情節相符，亦與證人謝
    英智於檢察官偵查中之證述情節相符，並有車籍作業系統─
    查詢認可資料、汽車車籍查詢資料影本2 紙、汽車新領牌照
    登記書、附條件買賣契約書、車輛交付聲明書、奇異資融公
    司付款紀錄查詢、臺北市監理處98年10月20日北市監牌字第
    09865989000 號函暨所附之汽（機）車過戶登記書、汽（機
    ）車各項異動登記影本1 紙附卷可稽，堪信被告上開自白確
    與事實相符。綜上所述，本案事證已臻明確，被告犯行洵堪
    認定。
三、本件論罪情形，分述如下：
  (一)查被告行為後，刑法業於94年2 月2 日修正公布，並自95年
    7 月1 日起生效施行，其第2 條第1 項規定行為後法律有變
    更者，適用行為時之法律，但行為後之法律有利於行為人者
    ，適用最有利於行為人之法律，是針對刑法修正變更之部分
    ，自應就有利或不利於被告之一切相關情形，綜理全部結果
    而為比較，以定其應適用之法律，且一經定其應適用之法律
    後，即須整體適用之，除法有明文外，不得任意割裂適用；
    次本院綜理被告所涉上揭犯行之一切相關情形，認倘適用行
    為時即修正前刑法之相關規定處斷，對其較為有利，是依刑
    法第2 條第1 項規定，自應適用修正前刑法規定處斷（本件
    涉及刑法修正之法律變更部分，乃第28條之共同正犯、第47
    條之累犯、第33條第5 款暨施行法第1 條之1 之罰金刑高低
    額等事項，而刑法修正前之共同正犯係規定為共同「實施」
    犯罪，修正後之規定則改為共同「實行」犯罪，排除完全未
    參與犯罪相關行為之「實行」的「陰謀共同正犯」及「預備
    共同正犯」，已屬行為可罰性要件之變更，亦屬法律變更，
    惟本件被告既係與他人共同「實行」犯罪，修正後之規定並
    未有利於被告；又刑法修正前有關累犯之成立，不以再犯之
    罪係故意犯罪為限，然修正後之規定，則以再犯故意犯為成
    立累犯之要件，換言之倘被告再犯者係故意犯罪，則修正前
    、後之規定，均成立累犯，適用修正後之規定，對於本件被
    告並未較有利；另修正後刑法之罰金刑最低額較諸修正前刑
    法為高─最高額相同，據此，自應定其應適用之法律為修正
    前之刑法）。
  (二)核被告所為，係犯刑法第339 條第1 項之詐欺取財罪；其與
    「陳胖」2 人間，具有犯意聯絡與行為分擔，均為共同正犯
    。查被告先前有事實欄所載之有期徒刑執行完畢情形，有臺
    灣高等法院被告前案紀錄表1 份在卷足憑，其於前案有期徒
    刑執行完畢後5 年內，故意再犯本案有期徒刑以上之罪，為
    累犯，應依修正前刑法第47條規定加重其刑。爰審酌被告犯
    罪動機、目的、手段、犯罪後坦承犯行之態度等一切情狀，
    量處如主文所示之刑；又查被告行為後，刑法業經修正公布
    （詳如上述），其中關於易科罰金折算標準部分，修正後刑
    法第41條所定之折算標準，顯較修正前刑法為苛，依現行刑
    法第2 條第1 項前對規定，自應適用行為時之修正前刑法第
    41條第1 項前段規定暨相關之廢止前罰金罰鍰提高標準條例
    第2 條規定，諭知易科罰金之折算標準。末查被告犯罪後，
    中華民國九十六年罪犯減刑條例業已制定，並經總統於96年
    7 月4 日公布，自同年月16日起生效施行，本件被告之犯罪
    時間、罪名等項，雖符合該條例之規定，惟被告前因本案經
    臺灣板橋地方法院檢察署於91年4 月23日發佈通緝，迄98年
    9 月29日始由警方緝獲歸案，有通緝書、通緝案件移送書、
    查捕逃犯作業查詢報表、臺灣板橋地方法院檢察署98年9 月
    29日偵訊筆錄暨點名單、歸案證明書等資料附卷可稽，足見
    被告係於上開條例施行前經通緝而未於96年12月31日以前自
    動歸案接受偵查、審判者，依該條例第5 條規定，乃不得減
    刑，附此敘明。
據上論斷，應依刑事訴訟法第273 條之1 第1 項、第299 條第1
項前段、刑法第2 條第1 項前段、（修正前）第28條、第339 條
第1 項，（修正前）第47條，（修正前）第41條第1 項前段，（
廢止前）罰第2 條，刑法施行法第1 條之1 ，判決如主文。
本案經檢察官楊承翰到庭執行職務。
中    華    民    國    99    年    2     月    26    日
                  刑事第三庭  法  官  王屏夏
上列正本證明與原本無異。
如不服本判決，應於判決送達後10日內敘明上訴理由，向本院提
出上訴狀 (應附繕本) ，上訴於臺灣高等法院。其未敘述上訴理
由者，應於上訴期間屆滿後20日內向本院補提理由書「切勿逕送
上級法院」。
                               書記官  林進煌
中    華    民    國    99    年    2     月    26    日
附錄本案論罪科刑法條全文：
中華民國刑法第339條
（普通詐欺罪）
意圖為自己或第三人不法之所有，以詐術使人將本人或第三人之
物交付者，處5年以下有期徒刑、拘役或科或併科1千元以下罰金
。
以前項方法得財產上不法之利益或使第三人得之者，亦同。
前二項之未遂犯罰之。

司法院資訊處製作；財團法人民間司法改革基金會備份。
